【裁判字號】    88,易緝,178
【裁判日期】    890727
【裁判案由】    竊盜
【裁判全文】
臺灣臺北地方法院刑事判決                        八十八年度易緝字第一七八號
    公  訴  人  臺灣臺北地方法院檢察署檢察官
    被      告  丁○○
右列被告因竊盜案件，經檢察官提起公訴（八十五年度偵字第八一六一號），本院判
決如左：
    主  文
丁○○無罪。
    理  由
一、公訴意旨略以：被告丁○○於民國八十四年十二月間至台北市○○路○段一七六
    巷十二號甲○○所經營之駿達電子股份有限公司（下稱駿達公司）要求幫忙販賣
    行動電話，卻意圖為自己不法之所有，乘甲○○之妻丙○○不注意之際，將丙○○所保管並已簽發完成之駿達公司為發票人、面額新台幣（下同）二萬六千元、
    票號ＪＣ0000000號、票期八十五年元月二十七日因之支票一張，自支票
    簿上竊取撕下，得手後將其交付不知情之戊○○抵付貸款，該支票輾轉由乙○○
    持有後提示，但因甲○○已將該支票辦理掛失止付，以致該支票遭退票，因認被
    告涉有刑法第三百二十條第一項竊盜罪嫌。
二、按犯罪事實應依證據認定之，無證據不得推定其犯罪事實，不能證明被告犯罪者
    ，應諭知無罪之判決，刑事訴訟法第一百五十四條、第三百零一條第一項分別定
    有明文。而所謂證據，須適於為被告犯罪事實之證明者，始得採為斷罪資料，如
    未能發現相當證據，或證據不足以證明，自不能以推測或擬制之方法，以為裁判
    基礎，最高法院著有五十三年台上字第二七五○號及四十年台上字第八十六號判
    例參照。又告訴人之告訴，本以使被告受刑事訴追為目的，故其陳述是否與事實
    相符，自應調查其他證據，以資審認，茍其所為攻擊之詞，尚有瑕疪，則在此瑕
    疵未予究明以前，即不能遽採為斷罪之基礎，最高法院並著有六十九年台上字第
    一五三一號判例參照。經核，公訴人認被告涉有竊盜罪嫌，無非以告訴人丙○○
    指述、證人乙○○、戊○○證述及遺失票據申報書、票據掛失止付通知書、提示
    人資料查報表、支票及退票理由單影本可證為其主要論據。
三、訊據被告丁○○堅決否認右揭犯行，辯稱：伊自八十三年間起為增加票信及擴張
    商務，即以其妻呂月霞及其經營之濠帥實業有限公司為發票人之支票與丙○○開
    始換票，起訴書所指失竊支票係因換票而取得，並非竊取得來等語。
四、經查，告訴人丙○○從未見聞被告有何竊盜之犯行，於檢察官偵查僅泛言：不知
    道為何前述支票經由被告交給戊○○，再交給乙○○提示，辦理掛失支付時所載
    之八十四年十二月十五日遺失時間，係其夫甲○○（於八十五年一月二十七日）
    辦理掛失止付時，由其預估時間而填上的等語（偵查卷第十九頁、第六頁、第八
    頁及第九頁），於本院審理時則謂前述支票經持票人提示後，因銀行通知才前往
    銀行辦理掛失止付，與被告於八十三、四年間雖有換票，但前述支票並非因換票
    交給被告，僅說前述支票遺失，但從未說被告有偷該支票，也不知道被告有沒有
    偷等語（本院卷第三十六頁、第六十六頁、第七十四頁、第九十一頁、第九十五
    頁、第一百七十七頁至第一百七十八頁、第二百二十四頁至第二百二十五頁））
    ；證人乙○○、戊○○於警訊時僅證述前述支票係輾轉由被告處取得，並無證述
    被告有何竊盜之犯行；而遺失票據申報書、票據掛失止付通知書、提示人資料查
    報表、支票及退票理由單等亦不過僅能證明該紙支票曾經辦理掛失支付，故提示
    業遭退票等情，是均不足證明被告有何竊盜之犯行。又該紙支票於八十四年十二
    月間即由被告交付戊○○，戊○○並於八十四年十二月間即交付乙○○，業據證
    人戊○○、乙○○於警訊時證述明確（偵查卷第四頁及第五頁），且該紙支票之
    發票人、金額及日期等票載事項於告訴人「預估之八十四年十二月十五日遺失」
    前即已記載完全，並據告訴人於偵審時結證無訛（偵查卷第十九頁、本院卷第三
    十六頁、第二百二十五頁），則被告於八十四年十二月間已取得該紙支票，而該
    紙支票於被告取得前即已經記載完全等事實，已堪認定，按支票之使用若無特定
    目的或用途，豈能預先確定金額及日期而加以載明，是告訴人既於八十四年十二
    月間（其預估為八十四年十二月十五日）簽發載明金額及日期（八十五年一月二
    十七日）乃至發票人等票載事項記載完全之支票，當有一定之目的或用途，然其
    所謂發現「遺失」，竟係於一個月餘後之八十五年一月二十七日，經持票人提示
    並銀行通知後始知悉，所言實難令人採信。再告訴人於警訊時謂其與被告間無生
    意或金錢上之往來，但於本院審理時被告提出伊與告訴人間曾經換票，並提出所
    換得留存之支票影本後，又坦承其與被告間於八十三、四年間確有換票使用等情
    （本院卷第七十四頁參照），所述前後不一，而被告取得前述支票係在八十四年
    十二月間，已如前述，係於被告與告訴人換票期間內，則被告所辯前述支票係因
    換票而取得等情，即非全無可採，而告訴人所謂前述支票係「遺失」等情非無瑕
    疵可指。參以被告取得前述支票究係因換票取得抑或竊取所得，復經本院函請法
    務部調查局就被告及告訴人兩人所述進行測謊，據復：被告謂其取得該紙支票並
    非竊取所得，而係換票取得等情均未說謊，告訴人謂該紙支票係遭人竊走，並非
    被告因換票取得等情應係說謊，有該局（八八）陸（三）字第八八○七八七二四
    號鑑定通知書在卷足憑（本院卷第八十四頁）。揆諸前揭判例意旨，實難被告有
    何竊盜之犯行。此外，又查無其他積極證據，足認被告確有竊盜之情事，應認不
    能證明被告犯罪，依法應諭知無罪之判決。
五、併辦之台灣板橋地方法院檢察署八十六年度偵字第一四九七三號（含八十五年度
    他字第九九八號、八十五年度偵字第一○九七九號、第三五三二號）、台灣台北
    地方法院檢察署八十八年度偵字第一○六六一號（含八十八年度他字第八五六號
    、八十八年度偵緝字第二二八號、八十七年度他字第一二八八號、八十七年度偵
    字第一六一七○號、八十六年度偵緝字第九六五號、八十五年度偵字七三二六號
    ）偵查案卷，因本案已諭知被告無罪，自無從併辦，應退由檢察官另行處理，併
    此敘明。
據上論斷，應依刑事訴訟法第三百零一條第一項，判決如主文。
本案經檢察官薛維平到庭執行職務
中      華      民      國    八十九    年      七      月    二十七    日
                                      臺灣臺北地方法院刑事第三庭
                                          法  官  劉  台  安
右正本證明與原本無異
如不服本判決應於送達後十日內向本院提出上訴狀
                                          書記官  張  世  輝
中      華      民      國    八十九    年      七      月    三十一    日


司法院資訊處製作；財團法人民間司法改革基金會備份。
